【裁判字號】    95,上易,1217
【裁判日期】    951031
【裁判案由】    賭博
【裁判全文】
臺灣高等法院臺中分院刑事判決        95年度上易字第1217號
上  訴  人
即  被  告  乙○○
上列上訴人因賭博案件，不服臺灣彰化地方法院95年度易字第45
0號中華民國95年5月26日第一審判決（起訴案號：臺灣彰化地方
法院檢察署95年度偵字第1480、2032號），提起上訴，本院判決
如下：
    主  文
原判決關於乙○○部分撤銷。
乙○○共同連續意圖營利，聚眾賭博，處有期徒刑陸月，併科罰
金貳萬元，有期徒刑如易科罰金，以佰元即新台幣玖佰元折算
壹日。罰金如易服勞役，以新台幣仟元折算壹日。扣案之下注
單拾肆張、監視器壹組（含鏡頭）、電話機陸台、錄音機陸台（
含錄音帶）、使用過之錄音帶（下注資料）玖塊、存摺貳本、盤
口資料單壹張、電腦螢幕陸台（上面貼有「美育資訊」字樣）、
電腦主機貳台（含鍵盤貳台，主機上面貼有「美育資訊」字樣）
均沒收。
    事  實
一、乙○○與陳佩雯（未經上訴判刑確定）共同意圖營利，基於
    概括之犯意聯絡及行為分擔，由乙○○擔任負責人，並以每
    月新台幣（下同） 2萬元之薪水聘請陳佩雯擔任資深員工，
    自民國94年9月20日起，連續提供彰化縣員林鎮○○路428號
    6樓作為公眾得出入之賭博場所， 而聚集不特定多數人參與
    「地下臺灣股市指數」賭博，並僱用與渠等 2人有犯意聯絡
    及行為分擔之陳沛蓁（自94年10月中旬某日起僱用，每月18
    000元，未經上訴判刑確定。）、吳怡萱 （自94年10月中旬
    某日起僱用，每月 2萬元，亦未經上訴判刑確定。）、武越
    科（自94年12月7日起僱用，每月約 7千至18000元，已判刑
    確定），協助接聽賭客電話、登記下注之數量、金額及匯款
    給賭客、上手等工作。其賭博的方式係以「口」為單位，每
    下注1「口」為新台幣（下同） 400元至500元不等，並以臺
    灣股市指數漲跌為依據，由不特定之賭客透過電話下注買「
    漲」或買「跌」，賭客若下單買「漲」，而臺灣股市指數上
    漲，則每「口」每點需賠賭客 200元，若臺灣股市指數下跌
    ，則每「口」每點贏賭客 200元。乙○○等人接獲賭客下單
    後，每筆交易不論輸贏，均向賭客抽取450元至600元不等之
    手續費，而轉單給上手時，則僅交付上手400元至500元之手
    續費，以每筆交易抽取佣金 50元至150元之方式牟利。嗣於
    95年2月7日中午12時30分許，在上址賭博場所，為警查獲，
    並扣得下注單14張 （聲請簡易判決處刑書誤載為1張）、監
    視器1組（含鏡頭分頻器）、電話機6台、錄音機6台 （含錄
    音帶）、使用過之錄音帶（下注資料）9塊、存摺2本（聲請
    簡易判決處刑書誤載為4本）、盤口資料單1張、電腦螢幕 6
    台（上面貼有「美育資訊」字樣）、電腦主機2台（含鍵盤2
    台，主機上面貼有「美育資訊」字樣）等物。
二、案經彰化縣警察局員林分局報請臺灣彰化地方法院檢察署檢
    察官聲請簡易判決處刑，原審法院員林簡易庭認為不宜，簽
    移原審法院改依通常程序審理。
    理  由
一、據以論罪之證據如下：
１、上訴人即被告乙○○與共犯陳佩雯、陳沛蓁、吳怡萱於警詢
    、偵查及原審法院準備程序、審理中之自白及共犯武越科、
    黃崇派於警詢及偵查中之自白。
２、扣案之下注單14張、監視器1組（含鏡頭）、電話機6台、錄
    音機6台（含錄音帶）、使用過之錄音帶（下注資料）9塊、
    存摺2本、盤口資料單1張、電腦螢幕6台 （上面貼有「美育
    資訊」字樣）、電腦主機2台（含鍵盤2台，主機上面貼有「
    美育資訊」字樣）等物。
３、台灣高等法院被告前案紀錄表、臺灣彰化地方法院檢察署刑
    案資料查註紀錄表。
二、核被告所為係犯刑法第266條第1項前段普通賭博罪、第 268
    條之意圖營利供給賭博場所罪及聚眾賭博罪。所犯三罪間，
    乃一行為觸犯數罪名，為想像競合犯。被告乙○○與陳佩雯
    、陳沛蓁、吳怡萱、武越科等互有犯意之聯絡及行為之分擔
    ，皆為共同正犯。被告先後多次犯行，時間密接，犯罪構成
    要件相同，顯係基於概括犯意為之，應依連續犯論以一罪（
    詳如後述）。原審依法論科，本非無見，惟原審並未認定被
    告所犯之罪名及各罪間之關係，亦未論述被告與其他共犯為
    共同正犯，且未說明構成舊法連續犯之理由，顯有未當。復
    按行為後法律有變更者，適用行為時之法律。但行為後之法
    律有利於行為人者，適用最有利於行為人之法律，刑法第 2
    條第1 項定有明文。本件被告行為時之易科罰金折算標準，
    修正前罰金罰鍰提高標準條例第2條前段 （現已刪除）規定
    ，就其原定數額提高為100倍折算1日，則被告行為時之易科
    罰金折算標準，應以銀元300元折算1日，經折算為新臺幣後
    ，應以新臺幣900元折算為1日。惟95年7月1日修正公布施行
    之刑法第41條第1 項前段則規定：「犯最重本刑為五年以下
    有期徒刑以下之刑之罪，而受六個月以下有期徒刑或拘役之
    宣告者，得以新臺幣一千元、二千元或三千元折算一日，易
    科罰金。」比較修正前後之易科罰金折算標準，95年7月1日
    修正公布施行後之規定，並非較有利於被告，則應依刑法第
    2條第1項前段，適用修正前刑法第41條第1 項前段規定，定
    其折算標準。又被告於犯罪時，刑法第42條第2 項前段規定
    ：「易服勞役以1元以上3元以下折算一日。」嗣業據修正前
    罰金罰鍰提高標準條例第2條前段（現已刪除） 規定，就其
    原定數額提高為100倍折算1日，則本件被告行為時之易服勞
    役折算標準，應以銀元300元折算1日，即新台幣900元折算1
    日。惟95年7月1日修正公布施行之刑法第42條第3 項前段規
    定：「易服勞役以新台幣一仟元、二仟元或三仟元折算一日
    。」比較修正前、後之易服勞役折算標準，以修正後之規定
    ，較有利於被告，則應依刑法第2條第1項後段規定，適用修
    正後之刑法第42條第3 項前段但書規定，定其折算標準。原
    審未及比較新、舊法之規定，以適用最有利於被告之法律，
    亦為應撤銷之原因。被告上訴意旨徒指原審量刑過重固無理
    由，但原判決既有上開可議，仍應由本院撤銷改判。爰審酌
    被告犯罪之動機、方法、手段、犯罪情節輕重，所生危害暨
    犯後之態度等一切情狀，量處如主文第二項所示之刑，並分
    別諭知易科罰金及易服勞役之折算標準，以示懲儆。
三、扣案之下注單拾肆張、監視器壹組（含鏡頭）、電話機陸台
    、錄音機陸台（含錄音帶）、使用過之錄音帶（下注資料）
    玖塊、存摺貳本、盤口資料單壹張、電腦螢幕陸台（上面貼
    有「美育資訊」字樣）、電腦主機貳台（含鍵盤貳台，主機
    上面貼有「美育資訊」字樣）均為被告所有供犯罪所用之物
    ，依法並宣告沒收。至於扣案之數據機 1台為中華電信股份
    有限公司所有提供用戶即被告乙○○使用之物，核與刑法第
    38條第1項第2款沒收之要件不符；另扣案之電腦螢幕1台 （
    上面掛有螢幕保護鏡片）、電腦主機1台（含鍵盤1台），雖
    係被告乙○○所有之物，惟並非供犯罪所用之物，已據被告
    在原審供述在卷，亦與刑法第38條第1項第2款沒收之要件不
    符，故不諭知沒收，附此敘明。
四、復按被告行為後，刑法第56條連續犯之規定，業於94年2月2
    日修正公布刪除，並於95年7月1日施行，則被告之犯行，因
    行為後新法業已刪除連續犯之規定，此刪除雖非犯罪構成要
    件之變更，但顯已影響行為人刑罰之法律效果，自屬法律有
    變更，依新法第2條第1項規定，比較新、舊法結果，仍應適
    用較有利於被告之行為時法律即舊法論以連續犯，合此敘明
    。
五、據上論斷，應依刑事訴訟法第369條第1項前段、第364 條、
    第299條第1項前段，刑法第2條第1項、第28條、第55條、第
    266條第1項前段、第268條、第42條第3項、第38條第1項第2
    款，修正前刑法第41條第1項前段、第56條，刑法施行法第1
    條之1，罰金罰鍰提高標準條例第1條前段，判決如主文。
本案經檢察官甲○○到庭執行職務。
中    華    民    國    95    年    10    月    31    日
              刑事第六庭  審判長法  官  李  文  雄
                                法  官  劉  連  星
                                法  官  邱  顯  祥
上列正本證明與原本無異。
不得上訴。
                                書記官  顏  子  良
中    華    民    國    95    年    11    月    1     日
                                                      Ｒ


司法院資訊處製作；財團法人民間司法改革基金會備份。
